【裁判字號】    99,易,126
【裁判日期】    990524
【裁判案由】    竊盜
【裁判全文】
臺灣花蓮地方法院刑事判決               99年度易字第126號
公  訴  人  臺灣花蓮地方法檢察署檢察官
被      告  甲○○
上列被告因竊盜案件，經檢察官提起公訴（99年度偵字第1058號
），本院判決如下：
    主  文
甲○○共同犯攜帶兇器、毀壞安全設備竊盜罪，累犯，處有期徒
刑柒月。
    事  實
一、甲○○之母與乙○○同在花蓮縣花蓮市重慶市場設店櫃賣衣
    服，甲○○因不滿乙○○與其母迭有衝突，竟於民國99 年1
    月21日凌晨1時許，駕駛其營業用之車牌號碼811-XQ 小客車
    ，偕同其以新台幣（下同）300 元代價僱用之某姓名年籍不
    詳之成年男子至花蓮縣花蓮市重慶市場，與該不詳姓名年籍
    成年男子共同基於竊盜之犯意聯絡，由該不詳成年男子把風
    ，甲○○持其營業小客車內拆卸汽車輪胎之扳手1 枝破壞乙
    ○○在重慶市場內經營之服飾店鐵捲門及安全玻璃，入內竊
    取乙○○所有之監視器1台、液晶電視螢幕1 台、衣褲共106
    件、圍巾1 條等物品，並與該不詳姓名年籍成年男子共同將
    上開物品搬至其所駕駛之營業小客車上，載往花蓮港某不知
    名漁船內藏放（其中監視器丟棄海中）。嗣經乙○○報警處
    理，經警調閱重慶市場內監視器錄影畫面而查獲。
三、案經花蓮縣警察局花蓮分局報告臺灣花蓮地方法院檢察署檢
    察官偵查起訴。
    理  由
一、證據能力部分：
    按被告以外之人於審判外之言詞或書面陳述，除法律有規定
    者外，不得作為證據。被告以外之人於審判外之陳述，雖不
    符前四條（指刑事訴訟法第159條之1至第159條之4）之規定
    ，而經當事人於審判程序同意作為證據，法院審酌該言詞陳
    述或書面陳述作成時之情況，認為適當者，亦得為證據。刑
    事訴訟法第159條第1項、第159條之5第1 項分別定有明文。
    查被告對於卷內所引用檢察官所提出被告以外之人於審判外
    之書面陳述筆錄及其他文書證據，均不爭執證據能力，依前
    述「同意性」之傳聞法則例外規定，本件判決所引用被告以
    外之人於審判外之陳述均具證據能力。
二、認定犯罪事實之證據及理由：
  (一)訊據被告甲○○對於上開時、地偕同某姓名年籍不詳之成年
    男子至重慶市場內，被告以扳手損壞乙○○於重慶市場內服
    飾店櫃之鐵捲門及玻璃，入內竊取乙○○所有之監視器、液
    晶螢幕、衣褲等物品等事實，均坦承不諱，核與證人即被害
    人乙○○於警詢之指述相符，並有花蓮縣警察局花蓮分局搜
    索扣押筆錄、贓物認領保管單、花蓮縣計程車客運業自備車
    輛參與經營契約書、監視器畫面翻拍照片11張、起獲贓物現
    場照片16張等在卷可稽。上開事實，堪認屬實。
  (二)被告雖辯稱：其所為行為只是想給被害人一個教訓，沒有想
    拿該些物品去賣之不法所有犯意，且其有精神障礙，領有障
    礙手冊，做事欠考慮云云。惟查：
    1.按竊盜罪之成立，以行為人主觀上有不法所有之意圖為構
      成要件；所謂意圖不法所有，則指欲領得其物，排除他人
      對物之監督權，而行使其所有權內容之意思而言。查被告
      竊取乙○○所有之監視器、液晶電視、衣物等物品後，將
      所竊監視器丟棄海中，將液晶電視螢幕及衣褲等物品藏放
      於某不知名漁船內，已剝奪乙○○對該些物品之持有監督
      權；且依被告供述其破壞鐵捲門把東西拿出來丟掉，只是
      想給一個教訓（見本院卷第11頁），是被告竊取上開物品
      後將物品丟棄海中或丟置於不知名漁船內，已就該些物品
      為攸關權義之事實上處分行為，顯可認其意圖為不法所有
      取得他人財物之犯意。至被告供述係為給乙○○一個教訓
      ，乃係其犯罪之動機，尚難以此動機而謂被告無不法所有
      之意圖，被告所辯無不法所有之意圖云云，委無可採。
    2.又被告於本院審理時雖供稱：其有精神障礙，做事欠考慮
      云云，然依被告供稱其破壞鐵捲門竊取物品係要給乙○○
      一個教訓，可見其竊取物品時之動機清楚；且被告於上開
      時、地竊取乙○○之物品時，尚以300 元代價僱請不詳男
      子為其把風，並將所竊取之監視器丟棄海中，而將液晶電
      視及衣褲等物品藏放某不知名漁船，顯見被告於行為時，
      相當清楚前開物品乃係以不法方式取得；均足見被告行為
      時對於外界事物之知覺理會及判斷作用，與常人相較，並
      無差別，並未有何精神障礙或其他心智缺陷，導致自己不
      能辨識其行為違法或欠缺依其辨識而行為之能力。被告上
      開所辯，自無法為其有利認定之依據。
  (三)綜上所述，本案事證明確，被告犯行洵認定，應依法論科。
三、論罪科刑：
  (一)按刑法第321條第1項第3 款之攜帶兇器竊盜罪，所謂兇器，
    其種類並無限制，凡客觀上足對人之生命、身體、安全構成
    威脅，具有危險性之兇器均屬之，且祇須行竊時攜帶此種具
    有危險性之兇器為已足，並不以攜帶之初有行兇之意圖為必
    要（最高法院79年臺上字第5253號判例、最高法院74年3月9
    日74年度第3 次刑事庭會議決議參照）。本件被告所持用的
    拆卸汽車輪胎之扳手，為金屬材質，質地堅硬，客觀上足以
    對於他人之生命、身體之安全構成威脅而具有危險性，自屬
    刑法所謂兇器甚明。又乙○○於重慶市場內之店櫃，係於攤
    櫃周圍以鐵捲門、玻璃為牆，於營業時拉起鐵捲門成為開放
    店櫃，拉下鐵捲門則類於櫃屋，有監視錄影畫面翻拍照片可
    稽，是該鐵捲門及玻璃乃防閑作用，應屬安全設備。核被告
    持扳手毀壞鐵捲門入內行竊，係犯刑法第321條第1項第3 款
    、第2 款之攜帶兇器、毀壞安全設備竊盜罪。而該姓名年籍
    不詳之成年男子為被告把風，復與被告共同將竊取之物品自
    乙○○店櫃內搬至被告所駕駛之營業小客車上，被告與該姓
    名年籍不詳之成年男子間就上開犯行，顯有犯意聯絡及行為
    分擔，應論以共同正犯。被告前於93年間因偽造文書案件，
    經台灣宜蘭地方法院以93年度訴字第467號判處有期徒刑3月
    確定，於94年2月16 日易科罰金執行完畢，有臺灣高等法院
    被告前案紀錄表在卷可憑，其於5 年以內，故意再犯本件有
    期徒刑以上之罪，為累犯，應依刑法第47條第1 項規定加重
    其刑。爰審酌被告因其母與被害人乙○○之宿怨而為本件犯
    罪之動機、手段，造成被害人財產之損害程度、暨被告之生
    活狀況、品行、智識程度及犯後坦承竊取物品之犯罪事實等
    一切情狀，量處如主文所示之刑。
  (二)另被告所有供本件犯罪所用之扳手1 枝，業經被告丟棄海中
    ，為被告陳述在卷（見警詢筆錄），並無證據證明該扳手尚
    存在，爰不予宣告沒收，併予敘明。
四、據上論斷，應依刑事訴訟法第284條之1、第299條第1項前段
    ，刑法第321條第1項第3款、第2款、第28條、第47條第1 項
    ，判決如主文。
本案經檢察官龔書安到庭執行職務。
中    華    民    國    99    年    5     月    24    日
                  刑事第二庭    法  官  蔡寶樺
以上正本證明與原本無異。
如不服本判決應於收受送達後10日內向本院提出上訴書狀，並應
敘述具體理由。其未敘述上訴理由者，應於上訴期間屆滿後20日
內向本院補提理由書(均須按他造當事人之人數附繕本)「切勿逕
送上級法院」。告訴人或被害人如對於本判決不服者，應具備理
由請求檢察官上訴，其上訴期間之計算係以檢察官收受判決正本
之日期為準。
中    華    民    國    99    年    5     月    25    日
                                書記官
附錄本判決論罪之法律條文：
中華民國刑法第321條：
犯竊盜罪而有左列情形之一者，處 6 月以上、 5 年以下有期徒
刑：
一、於夜間侵入住宅或有人居住之建築物、船艦或隱匿其內而犯
    之者。
二、毀越門扇、牆垣或其他安全設備而犯之者。
三、攜帶兇器而犯之者。
四、結夥三人以上而犯之者。
五、乘火災、水災或其他災害之際而犯之者。
六、在車站或埠頭而犯之者。
前項之未遂犯罰之。

司法院資訊處製作；財團法人民間司法改革基金會備份。
